【裁判字號】    97,訴,3887
【裁判日期】    971219
【裁判案由】    搶奪等
【裁判全文】
臺灣板橋地方法院刑事判決              97年度訴字第3887號
公  訴  人  臺灣板橋地方法院檢察署檢察官
被      告  乙○○
                    國民
                    （現在臺灣臺北監獄臺北分監執行中）
上列被告因搶奪等案件，經檢察官提起公訴（97年度偵字第1647
3 號），本院判決如下：
    主      文
乙○○竊盜，處有期徒刑陸月；又意圖為自己不法之所有，而搶
奪他人之動產，未遂，處有期徒刑拾月；又以加害生命之事恐嚇
他人，致生危害於安全，處有期徒刑肆月。應執行有期徒刑壹年
陸月。
被訴搶奪丁○○○部分無罪；其餘被訴傷害罪部分公訴不受理。
    事      實
一、乙○○意圖為自己不法之所有，於民國97年3 月4 日下午3
    時40分許，在臺北縣樹林市鎮○街367 巷3 號前，見丙○○
    所有之車牌號碼GHP-985 號重型機車鑰匙插置於電門並未拔
    取，即擅自發動該機車而竊取之，得手後駛離現場。又意圖
    為自己不法之所有，於同日下午5 時2 分許，騎乘上開竊得
    之機車，在臺北縣樹林市○○街117 巷內，見戊○○○手持
    皮包行經該處，竟趁其不備，自後方搶奪戊○○○所有之皮
    包，致戊○○○因而跌倒（傷害部分未據告訴），惟因戊○○○仍緊抓皮包，致未得逞而未遂，乙○○旋騎車逃逸。另
    基於恐嚇之犯意，於97年5 月23日中午某時，撥打電話予己○○之母甲○，恫嚇甲○稱：「己○○死了沒，小孩在我手
    上，……先讓己○○跟小孩死，再找你全家算帳，讓你全家
    死光光」等語，以此加害生命之言詞恐嚇甲○，使甲○心生
    畏懼。
二、案經丙○○及甲○訴由臺北縣政府警察局樹林分局報請臺灣
    板橋地方法院檢察署檢察官偵查起訴。
    理      由
壹、證據能力方面：
一、證人即告訴人甲○、己○○、被害人戊○○○於偵訊時之陳
    述：
（一）按被告以外之人於審判外之言詞或書面陳述，除法律有規
      定者外，不得為證據；被告以外之人於偵訊中向檢察官所
      為之陳述，除顯有不可信之情況者外，得為證據，刑事訴
      訟法第159 條第1 項、第159 條之1 第2 項分別定有明文
      。而所謂不可信情況之認定，法院應審酌被告以外之人於
      陳述時之外在環境及情況，例如：陳述時之心理狀況、有
      無受到外力干擾等，以為判斷之依據，故係決定陳述有無
      證據能力，而非決定陳述內容之證明力（法院辦理刑事訴
      訟案件應行注意事項89參照）。職是，被告以外之人前於
      偵查中已具結而為證述，除反對該項供述得具有證據能力
      之一方，已釋明「顯有不可信之情況」之理由外，皆得為
      證據。
（二）查證人即告訴人甲○、己○○、被害人戊○○○於檢察官
      偵查中，均係以證人之身份，經檢察官告以具結之義務及
      偽證之處罰，經伊等具結，而於負擔偽證罪之處罰心理下
      所為，均係經以具結擔保伊等證述之真實性。又司法實務
      運作上，咸認偵查中檢察官向被告以外之人所取得之陳述
      ，原則上均能遵守法律規定，不致違法取供，其可信性極
      高，因而明定除顯有不可信之情況者外，得為證據。亦即
      ，被告以外之人於偵查中依法應具結者已具結，向檢察官
      所為之陳述，原則上具有證據能力，於例外「顯有不可信
      之情況」，始不具證據能力。證人即告訴人甲○、己○○
      、被害人戊○○○於檢察官訊問時之證述，並無證據顯示
      係遭受強暴、脅迫、詐欺、利誘等外力干擾情形，或在影
      響伊等心理狀況致妨礙伊等自由陳述等顯不可信之情況下
      所為。伊等於偵訊時之陳述既無顯不可信之情況，依上開
      說明，自有證據能力。
二、其餘供述證據之證據能力：
（一）按被告以外之人於審判外之言詞或書面陳述，除法律有規
      定者外，不得作為證據；被告以外之人於審判外之陳述，
      雖不符刑事訴訟法第159 條之1 至第159 條之4 之規定，
      而經當事人於審判程序同意作為證據，法院審酌該言詞陳
      述或書面陳述作成時之情況，認為適當者，亦得為證據；
      當事人、代理人或辯護人於法院調查證據時，知有第159
      條第1 項不得為證據之情形，而未於言詞辯論終結前聲明
      異議者，視為有前項之同意，刑事訴訟法第159 條之5 亦
      有明文。此項經當事人同意即可使用傳聞證據之規定，即
      在確認我國刑事訴訟法之當事人，對傳聞證據有處分權，
      故被告於行準備程序時已同意援用證人於審判外之言詞或
      書面陳述時，依刑事訴訟第159 條之5 第1 項規定，該證
      據自有證據能力。
（二）被告於本院準備程序時，已表示同意全案卷證之證據能力
      ，依刑事訴訟法第159 條之5 第1 項規定，應視為被告已
      同意證人即告訴人丙○○、丁○○○、己○○、甲○、被
      害人戊○○○於警詢時之陳述具有證據能力，而可作為證
      據。本院斟酌上開證據並非非法取得，亦無證明力明顯過
      低之情形，自均得採為證據。
貳、有罪部分：
一、竊取告訴人丙○○所有之重型機車及搶奪被害人戊○○○財
    物而未遂部分：
    被告於本院審理時，雖否認竊取告訴人丙○○所有之重型機
    車及搶奪被害人戊○○○財物而未遂之事實，辯稱：其於警
    詢時，係因擔心被警察打，偵訊時係因想要交保，且因其係
    初犯，準備程序時因想要交保，又擔心被甲○罵，遂坦承竊
    取機車及搶奪戊○○○皮包之事實云云。然查：
（一）上揭犯罪事實，業據被告於警詢及97年5 月24日偵訊時供
      稱：其於97年3 月4 日下午3 時40分許，在臺北縣樹林市
      鎮○街367 巷3 號竊得車牌號碼GHP-985 號重型機車，再
      騎乘該機車於同日下午5 時2 分許，在臺北縣樹林市○○
      街117 巷內，搶奪被害人戊○○○之皮包而未得手等語甚
      詳。又被告於97年6 月17日偵訊時，雖否認搶奪被害人戊○○○皮包未得手之事實，然其當日亦稱：其於警詢時坦
      承搶奪戊○○○皮包未遂等語實在。而被告於本院97年10
      月28日準備程序時，原亦坦承竊取上開機車及搶奪戊○○○皮包未遂之事實。且被告上開自白，經核與證人即告訴
      人丙○○於警詢、偵訊時證稱：伊所有之車牌號碼GHP-98
      5 號重型機車原停放在臺北縣樹林市鎮○街367 巷3 號旁
      ，於97年3 月4 日下午5 時許發現失竊等語，及證人即被
      害人戊○○○於警詢、偵訊時證稱：其於97年3 月4 日下
      午5 時許，在臺北縣樹林市○○街117 巷內，被人從後方
      搶奪其以左手拿取之皮包，使伊因而摔倒，然因該皮包之
      重量甚重，且伊並未放手，所以並未遭人搶走等語相符。
      此外，並有監視錄影翻拍相片7 張及失竊地點相片1 張在
      卷可資佐證，復有扣案之黑色背面繡有黃色M 字型之外套
      可查。又被告於本院審理時雖辯稱：扣案之外套並非其所
      有，其亦未曾穿著上開衣物云云。然查，被告於警詢時已
      稱：扣案之外套為其所穿著等語甚詳，核與證人己○○於
      警詢時證稱：該外套係被告的等語相符。顯見被告於本院
      審理時上開所辯，應不足採，扣案外套應屬被告所有，並
      曾為被告所穿著無訛。而被告所有之扣案外套，經核與監
      視錄影翻拍相片所示搶奪被害人戊○○○財物之搶匪所著
      外套形式相同。則被告自白竊取上開機車，再騎乘上開機
      車搶奪被害人戊○○○皮包而未得手等情，應與事實相符
      ，堪以採信。
（二）又被告係騎乘其母親所有之車牌號碼QBD-161 號輕型機車
      ，前往臺北縣樹林市鎮○街367 巷3 號竊取車牌號碼GHP-
      985 號重型機車等情，已據被告於警詢時供陳甚詳，核與
      證人即承辦員警詹智偉於本院審理時結證稱：97年3 月4
      日被害人戊○○○在臺北縣樹林市○○街被搶，其調得該
      處監視錄影畫面後，發覺搶匪所騎乘之機車係屬失竊車輛
      ，乃再調閱該機車失竊地點之監視錄影畫面，查悉係1 男
      1 女騎乘車號QSO-161 號或QBO-161 號之輕型機車前往該
      地點行竊；嗣因己○○於5 月22日至派出所報案，當時其
      詢及被告所騎乘之機車車號係QBO-161 號，且因己○○之
      身形與畫面中之女子很像，其遂聯想到上開案件；嗣其等
      於5 月23日逮捕被告到案時，被告亦承認係其竊取機車後
      再搶奪被害人戊○○○等語相符。而證人己○○於偵訊時
      亦稱：伊不知被告要去偷車，當日被告指示伊騎機車搭載
      其至樹林火車站附近，即車牌號碼GHP-985 號重型機車失
      竊地點前面的巷子，隨即命伊離開，伊於騎車返家途中，
      遇到被告騎乘另1 輛機車離去等語。則被告確係與己○○
      騎乘車牌號碼QBD-161 號輕型機車，前往臺北縣樹林市鎮
      ○街367 巷3 號後，由被告竊得上開機車，再騎乘該機車
      搶奪被害人戊○○○財物甚明。
（三）被告雖以前揭情詞置辯。然查，本案並無證據證明被告於
      警詢時，有何遭員警強暴、脅迫之情事，且被告於警詢及
      偵訊時，均否認搶奪告訴人丁○○○皮包之事實（詳下述
      ），則該時被告既可就其涉犯之刑案自由辯駁，自難僅以
      被告片面之詞，遽認其於警詢、偵訊時之自白有何違反任
      意性之情形。再者，被告於本院準備程序時，並非在押人
      犯，且被告前此有竊盜、搶奪、妨害自由、恐嚇危害安全
      、毀損、傷害及妨害兵役等前科，此有臺灣高等法院被告
      前案紀錄表在卷可查，足見被告亦非初犯，則其以上開情
      詞辯稱於本院準備程序時所述不實云云，亦非可採。
（四）綜上所述，被告確有於上揭時、地，竊取告訴人丙○○所
      有之重型機車，再騎乘該機車搶奪被害人戊○○○所有之
      皮包而未遂之犯行，堪以認定，應依法論科。至被告雖聲
      請傳訊告訴人丙○○及被害人戊○○○，到庭指認其是否
      為竊取丙○○所有機車及搶奪戊○○○皮包之人。然因告
      訴人丙○○於警詢時已稱：該機車平日由其夫王翊丞使用
      ，王翊丞將車輛停放在臺北縣樹林市鎮○街367 巷3 號旁
      後，該機車即遭竊等語。被害人戊○○○於警詢亦稱：搶
      匪自伊後方搶奪伊財物，故伊並未看到搶匪正面，且因搶
      匪害伊撲倒，亦未看到搶匪穿著及特徵等語。則告訴人丙○○及被害人戊○○○既均未目睹行為人正面，被告聲請
      傳喚告訴人丙○○及被害人戊○○○到庭指認，均無實益
      。且被告此部分犯行事證已明，亦無傳訊之必要，附此敘
      明。
二、恐嚇告訴人甲○部分：
    被告於警詢、偵訊及本院審理時，均否認恐嚇告訴人甲○之
    事實，辯稱：告訴人甲○反對其與甲○之女己○○交往，遂
    設詞誣陷云云。然查，被告於97年5 月23日中午某時，撥打
    電話予告訴人甲○，恫嚇甲○稱：「己○○死了沒，小孩在
    我手上，……先讓己○○跟小孩死，再找你全家算帳，讓你
    全家死光光」等語，以此加害生命之言詞恐嚇甲○，使甲○
    心生畏懼等事實，已據證人甲○於警詢及偵訊時證稱：被告
    於97年5 月23日撥打電話給伊，恫嚇稱：先讓己○○及小孩
    死，再讓伊等全家死光光等語，伊聽聞後會害怕，擔心被告
    真的會這樣做等語甚詳。證人己○○於警詢及本院審理時亦
    稱：伊曾聽母親甲○提及，被告曾恐嚇甲○等語。又本案亦
    無證據證明告訴人甲○有何設詞誣陷被告之情事，而被告於
    本院準備程序時亦稱：其有講過上開話語，然97年5 月23日
    並未以上開言詞恫嚇甲○等語。則被告既自承曾向告訴人甲○恫稱上開言詞，雖否認陳述上開話語之時間，然本案被告
    於97年5 月23日電聯告訴人甲○，並以言詞恐嚇告訴人甲○
    之事實，既經告訴人甲○於警詢及偵訊時證述明確，並於偵
    訊時以具結擔保伊證言之真實性，應堪信為真實。則被告有
    於97年5 月23日恐嚇告訴人甲○之事實，應堪認定。
三、核被告所為，係犯刑法第320 條第1 項之竊盜罪、同法第32
    5 條第3 項、第1 項之搶奪未遂罪及同法第305 條之恐嚇危
    害安全罪。被告已著手於搶奪犯罪行為之實行而不遂，為未
    遂犯，爰依同法第25條第2 項規定，按既遂犯之刑，減輕之
    。又其所犯前開3 罪間，犯意各別，行為互殊，應分論併罰
    。爰審酌被告正值青壯，不思以正途獲取財物，竟為一己私
    利，竊取及搶奪他人財物，並僅因細故，恐嚇他人致生危害
    於安全，行徑至為可議，且其犯後未見有悔改之意，另盱衡
    其行竊與行搶之財物價值，對被害人所生危害，暨其犯罪之
    動機、手段、目的，並經公訴人請求從重量刑等一切情狀，
    分別量處如主文所示之刑，並定其應執行之刑。
、無罪部分：
一、公訴意旨另以：被告意圖為自己不法之所有，於97年4 月30
    日晚間8 時21分許，騎乘車號不詳之機車，在臺北縣樹林市
    ○○街21巷11號前，見告訴人丁○○○所有之皮包1 個置放
    在伊所騎乘之腳踏車前方籃子內，竟趁伊不備，自後搶奪該
    皮包【內有現金新臺幣（下同）30,000元及文件】，得手後
    騎車逃逸。因認被告此部分所為，另涉犯刑法第325 條第1
    項之搶奪罪嫌。
二、按犯罪事實應依證據認定之，無證據不得認定犯罪事實；不
    能證明被告犯罪或其行為不罰者，應諭知無罪之判決，刑事
    訴訟法第154 條第2 項、第301 條第1 項分別定有明文。又
    事實之認定，應憑證據，如未能發現相當證據，或證據不足
    以證明，自不能以推測或擬制之方法，以為裁判基礎。且認
    定犯罪事實所憑之證據，雖不以直接證據為限，間接證據亦
    包括在內；然而無論直接或間接證據，其為訴訟上之證明，
    須於通常一般之人均不致有所懷疑，而得確信其為真實之程
    度者，始得據為有罪之認定（最高法院40年臺上字第86號、
    76年臺上字第4986號判例意旨參照）。再按刑事訴訟法第16
    1 條第1 項規定：檢察官就被告犯罪事實，應負舉證責任，
    並指出證明之方法。因此，檢察官對於起訴之犯罪事實，應
    負提出證據及說服之實質舉證責任。倘其所提出之證據，不
    足為被告有罪之積極證明，或其闡明之證明方法，無從說服
    法官以形成被告有罪之心證，基於無罪推定之原則，自應為
    被告無罪判決之諭知（最高法院92年臺上字第128 號判例意
    旨參照）。
三、檢察官認被告此部分所為另涉犯刑法325 條第1 項之搶奪罪
    嫌，無非係以證人即告訴人丁○○○於警詢時之指訴、監視
    錄影畫面翻拍相片、搜索扣押筆錄、扣押物品目錄表為其主
    要論據。被告於本院審理時，堅決否認有何搶奪告訴人丁○○○皮包之事實，辯稱：丁○○○於警詢時並未指認係其搶
    奪伊皮包，僅以扣案之外套即認其搶奪告訴人丁○○○之皮
    包，應有未合等語。
四、經查：證人即告訴人丁○○○於97年4 月30日晚間8 時21分
    許，在臺北縣樹林市○○街21巷11號前，遭人搶走伊置於腳
    踏車菜籃內之LV皮包（內含現金30,000元及文件）等情，已
    據證人丁○○○於警詢及本院審理時證述明確，並有監視錄
    影翻拍相片2 張在卷可查。則告訴人丁○○○確於上開時、
    地，經人搶奪伊財物之事實，應堪認定。證人丁○○○於本
    院審理時，雖堅稱被告即係搶奪伊皮包之人。然證人丁○○○於警詢時指稱：歹徒從伊後面搶奪伊財物，所以伊並未看
    到歹徒正面，僅看到歹徒騎乘1 深色機車，身穿深色外套，
    背後有1 黃色條紋等語，足見證人丁○○○於警詢時並無法
    辨識歹徒特徵。嗣證人丁○○○於本院審理時亦稱：伊僅記
    得歹徒所穿著之外套及外型為瘦瘦高高的，並未注意到歹徒
    之長相，伊係因歹徒所穿著之外套背後圖樣與被告所有的外
    套相似，遂認定係被告搶奪伊皮包等語。足徵證人丁○○○
    係比對扣案外套，認與監視錄影翻拍相片所示歹徒所穿著外
    套型式類似，即認被告係搶奪伊皮包之行為人，已屬率斷。
    況自監視錄影翻拍相片以觀，搶奪告訴人丁○○○之人除身
    著之深色外套及背後之黃色M 字型圖樣較為明顯外，並未顯
    露相關特徵，而被告所有扣案外套雖與歹徒所著外套類似，
    已如前述，然本案並無證據證明該外套係被告個人特別訂製
    ，自無從僅以扣案外套與搶奪告訴人丁○○○之歹徒身著相
    似外套，遽認被告即為該案之行為人。至被告雖聲請傳訊證
    人廖文藝到庭指認其是否為搶奪告訴人丁○○○財物之人，
    然本案此部分事證已臻明確，又證人廖文藝於偵訊時已稱：
    伊並未看到歹徒長相等語甚詳，是本案並無傳訊證人廖文藝
    到庭指認之必要，併此敘明。
五、綜上所述，本案依檢察官所舉積極事證，尚無從確認被告有
    公訴人所指搶奪告訴人丁○○○財物之犯行。此外，復查無
    其他積極事證足認被告有何此部分犯行，揆諸前開法條規定
    及判例意旨，自應為被告此部分無罪之諭知，以昭審慎。
肆、公訴不受理部分：
一、公訴意旨另以：被告因不滿告訴人即其女友己○○之家人曾
    對己○○提報失蹤人口及對其提出刑事告訴，竟基於傷害之
    犯意，於97年5 月22日下午2 時30分許，在臺北縣樹林市○○街102 號5 樓A1租屋處，持玻璃酒瓶丟砸己○○之頭部及
    左手，致己○○受有頭部創傷併頭皮4 處撕裂傷、左無名指
    撕裂傷、左無名指撕裂傷併肌腱斷裂之傷害。被告於己○○
    送醫治療後，復基於傷害之犯意，毆打二人所生之女（下稱
    己○○之女，97年3 月28日生，真實姓名年籍詳卷），致己○○之女受有臉部挫傷及瘀血之傷害。因認被告上開所為，
    均係犯刑法第277 條第1 項之傷害罪嫌等語。
二、按告訴乃論之罪，告訴人於第一審辯論終結前得撤回其告訴
    ；又告訴乃論之罪，其告訴經撤回者，應諭知不受理之判決
    ，且得不經言詞辯論為之，刑事訴訟法第238 條第1 項、第
    303 條第3 款及第307 條分別定有明文。
三、本案被告因上開傷害案件，經檢察官提起公訴，認被告均係
    犯刑法第277 條第1 項之傷害罪嫌，該罪依同法第287 條前
    段之規定，須告訴乃論。茲因告訴人己○○於本院審理時，
    已聲明撤回其告訴，有本院97年12月2 日審理筆錄在卷可憑
    。揆諸前開法條，就此被訴傷害罪部分，爰不經言詞辯論，
    逕為諭知不受理之判決。
據上論斷，應依刑事訴訟法第299 條第1 項前段、第301 條第1
項、第303 條第3 款、第307 條，刑法第305 條、第320 條第1
項、第325 條第3 項、第1 項、第25條第2 項、第51條第5 款，
刑法施行法第1 條之1 ，判決如主文。
本案經檢察官靳開聖到庭執行職務。
中    華    民    國    97    年    12    月    19    日
                  刑事第五庭審判長法  官 潘長生
                                  法  官 黎錦福
                                  法  官 謝梨敏
以上正本證明與原本無異
如不服本判決應於送達後10日內向本院提出上訴狀
                                  書記官 林壯隆
中    華    民    國    97    年    12    月    22    日
附錄本案論罪科刑法條全文：
中華民國刑法第305條
以加害生命、身體、自由、名譽、財產之事，恐嚇他人致生危害
於安全者，處2 年以下有期徒刑、拘役或3 百元以下罰金。
中華民國刑法第320條
意圖為自己或第三人不法之所有，而竊取他人之動產者，為竊盜
罪，處5 年以下有期徒刑、拘役或5 百元以下罰金。
意圖為自己或第三人不法之利益，而竊佔他人之不動產者，依前
項之規定處斷。
前二項之未遂犯罰之。
中華民國刑法第325條
意圖為自己或第三人不法之所有，而搶奪他人之動產者，處6 月
以上5 年以下有期徒刑。
因而致人於死者，處無期徒刑或7 年以上有期徒刑，致重傷者，
處3 年以上10年以下有期徒刑。
第 1 項之未遂犯罰之。


司法院資訊處製作；財團法人民間司法改革基金會備份。
